臺灣桃園地方法院民事判決　　　　　　 100年度訴字第1339號
原　　　告　楊新輝
訴訟代理人　江松鶴律師
被　　　告　翁石松
受告知人即　張秀蘭
抵 押 權人　　　　　　　號
上列當事人間請求分割共有物事件，本院於民國100 年10月24日
言詞辯論終結，判決如下：
    主  文
原告之訴駁回。
訴訟費用由原告負擔。
    事實及理由
一、原告起訴主張：坐落桃園縣桃園市安段2052-3地號土地（地
    目：田、面積：54平方公尺，以下簡稱：系爭土地）為兩造
    所公同共有（權利範圍為1 分之1 ），伊於民國92年3 月11
    日向被告購買系爭土地中之3.68坪（約12.165平方公尺，小
    數點第2 位以下四捨五入後即為12.17 平方公尺），兩造並
    簽立不動產買賣契約，由原告取得不動產買賣契約書之附圖
    標示紅色部分（即附圖所示編號2052-3(1)部分）土地（面積
    ：12.17 平方公尺），惟被告迄今均未辦理土地分割登記。
    為此，爰依民法第823 條第1 項之規定，訴請分割系爭土地
    等語。並聲明：兩造共有坐落桃園縣桃園市○○段2052-3地
    號土地准予分割；分割方法為如附圖所示編號2052-3(1)部分
    土地（面積：12.17 平方公尺）歸原告所有，編號2052-3部
    分土地（面積：41.83 平方公尺）歸被告所有。
二、被告稱：附圖所示之分割方案係伊與原告當初即已協議好，
    故同意原告提出之分割方案等語。
三、受告知人張秀蘭經告知訴訟已參加，雖未於最後言詞辯論期
    日到場，惟據其以前到場陳稱：被告將系爭土地設定抵押權
    登記予伊之時間在原告向被告購買系爭土地之前，因此，伊
    不同意其抵押權僅轉載登記於被告裁判分割後所取得之土地
    等語。
四、本件原告主張系爭土地為兩造所公同共有，伊於92年3 月11
    日向被告購買系爭土地中之3.68坪，兩造並簽立不動產買賣
    契約，約定由原告取得不動產買賣契約書之附圖標示紅色部
    分（即附圖所示編號2052-3(1)部分）土地（面積：12.17 平
    方公尺），惟被告迄今均未辦理土地分割登記之事實，有原
    告所提出之土地登記第二類謄本影本1 份、不動產買賣契約
    書影本1 份（見本院卷第10頁至第18頁）為證，並為被告所
    自認，是原告此部分主張堪信為真實。
五、按「共有物之分割，依共有人協議之方法行之。」、「分割
    之方法不能協議決定，或於協議決定後因消滅時效完成經共
    有人拒絕履行者，法院得因任何共有人之請求，命為下列之
    分配：一、以原物分配於各共有人。但各共有人均受原物之
    分配顯有困難者，得將原物分配於部分共有人。二、原物分
    配顯有困難時，得變賣共有物，以價金分配於各共有人；或
    以原物之一部分分配於各共有人，他部分變賣，以價金分配
    於各共有人。」民法第824 條第1 、2 項分別定有明文。次
    按「共有人就共有物已訂立協議分割契約者，縱使拒絕辦理
    分割登記，當事人亦僅得依約請求履行是項登記義務，而不
    得訴請法院按協議之方法，再為分割共有物之判決。」（最
    高法院59年台上字第1198號判例意旨）。查，兩造於92年3
    月11日簽立系爭土地之不動產買賣契約書時，兩造於不動產
    買賣契約書第1 條即已約定：「雙方議定，由甲方（即原告
    ）暫先取得右列3 筆土地持分所有權後，再配合乙方（即被
    告）依台灣高等法院78年度重上字第75號判決完成共有物分
    割登記，再依後附圖示買賣位置辦理共有物分割登記。」、
    第10條特約事項約定：「(一)……甲方暫先取得同段2052、20
    52-2、2052-3地號持分所有權後，保證於完成判決共有物分
    割登記後，甲方可取得持分面積3.68坪之所有權。(二)雙方應
    於前項所載法院判決共有物分割登記後，依後附圖示（塗紅
    色部分，即附圖所示編號2052-3(1)部分之土地，面積：12.1
    7 平方公尺）辦理土地分割及共有物分割登記……」等語，
    並為兩造所自認。是原告向被告購買系爭土地中面積為3.68
    坪之土地時，兩造既已協議由原告取得如附圖所示編號2052
    -3(1)部分之土地，則原告以被告拒不配合辦理土地分割為由
    ，提起本件訴訟，請求分割兩造共有之系爭土地，於法即有
    未合。
六、從而，原告依民法第823 條第1 項之規定，起訴請求原物分
    割兩造共有系爭土地，洵屬無據，應予駁回。
七、據上論結，本件原告之訴為無理由，依民事訴訟法第78條，
    判決如主文。
中    華    民    國   100    年    11    月    7     日
                      民事第二庭  法  官  高明德
以上正本係照原本作成。
如對本判決上訴，須於判決送達後 20 日內向本院提出上訴狀。
如委任律師提起上訴者，應一併繳納上訴審裁判費。
中    華    民    國   100    年    11    月    8     日
                                  書記官  崔青菁